臺北高等行政法院裁定　　　　　　　　　　　　　　　九十年度訴字第四一九八號
　　原　　　告　甲○○　　　　籍設台北市○○區○○路一段三五巷九弄二三號
　　　　　　　　　　　　　　　現住台北縣汐止市○○街八十八號
　　被　　　告　臺北市政府工務局
　　代　表　人　陳威仁（局長）住同右
右當事人間因建築法事件，原告不服台北市政府中華民國九十年三月二十八日府訴字
第九００三四二０七０一號訴願決定，提起行政訴訟，本院裁定如左：
    主　文
原告之訴駁回。
訴訟費用由原告負擔。
    理　由
一、按行政訴訟法第四條第一項規定：人民因中央或地方機關之違法行政處分，認為
    損害其權利或法律上之利益，經依訴願法提起訴願而不服其決定者，得向高等行
    政法院提起撤銷訴訟。而此所謂行政處分，依訴願法第三條第一項規定係指中央
    或地方機關就公法上具體事件所為之決定或其他公權力措施而對外直接發生法律
    效果之單方行政行為而言，至行政機關所為單純事實之述或理由之說明，既不
    因該項述或說明而生何法律上之效果者，自非行政處分，人民即不得對之提起
    訴願，改制前行政法院四十四年判字第十八號、六十二年裁字第四十一號著有判
    例。
二、緣原告於民國（下同）八十八年九月二十九日申請其所有台北市○○區○○路一
    段三十五巷九弄二十三號一、二樓合法房屋修繕，經被告以八十八年十月二十八
    日北市工建字第八八三四八七六八００號函核備在案，不料原告逾越核備函內容
    於其一樓頂及二樓頂搭蓋鋼筋混凝土、鐵架、鐵皮、磚等材質之新違建，經被告
    於八十九年九月七日以北市工建字第八九三三五七六三００號、0000000
    000號及於八十九年十一月二十一日以北市工建字第0000000000號
    違建勒令停工拆除通知單開立處分，並於八十九年十一月二十四及十二月六日、
    九十年三月二十二日拆除結案。原告不服向臺北市政府及被告陳情，被告以八十
    九年十二月十四日北市工建字第八九三五三四四０００號函復，原告對該書函不
    服，提起訴願，經台北市政府以九十年三月二十八日府訴字第九００三四二０七
    ０一號訴願決定以上開書函非行政處分，決定不予受理，原告仍不甘服，遂提起
    本件行政訴訟。
三、查本件原告因受通知違建拆除事由，向被告陳情表示不服，經被告以八十九年十
    二月十四日北市工建字第八九三五三四四０００號書函略以：「．．．說明：．
    ．．二、主旨違建查係原有貳樓以上老舊房屋、經本局八十八年十月二十八日北
    市工建字第八九三四八七六八００號函核備修繕，後因涉及損鄰情事，勘查結果
    發現　台端將其各層樓地板及屋頂全部拆除，僅保留與鄰房共同壁，已逾核備函
    修繕（含修建）範圍，違反現行『違建查報作業原則』第二十八條弟（第）二款
    規定，本局建管處即以八十九年七月三日北市工建查字第八九六四０四０五０一
    號書函限　台端於八十九年七月二十三日前申請補辦建造執照，未申辦者則以（
    以）新違建查報，惟　台端並未依規定補辦，故以八十九年九月七日北市工建字
    第八九三三五七六三００號、0000000000號及八十九年十一月二十一
    日北市工建字第0000000000號函新違建查報並無違誤，仍請台端自行
    拆除報驗，逾期未拆除，本局建管處則派工拆除。」等語，該函文僅係將前調查
    處理經過及結果，重行明函覆原告，為單純之事實述及理由說明，並不發生
    具體法律效果，自非行政處分，依首揭說明，原告自不得對之提起行政救濟。訴
    願決定以上開函覆非屬行政處分，不予受理，即無不合。原告復對之提起行政訴
    訟，亦非合法，應予駁回。
四、又原告於行政補充聲明暨理由狀中聲明：「一、訴願決定及原處分（八十九年九
    月七日北市工建字第八九三三五七六三００號、0000000000號及八十
    九年十一月二十一日北市工建第0000000000號及八十九年十二月十四
    日北市工建字第八九三五三四四０００號）均撤銷。二、訴訟費用由被告負擔。
    」其中訴之聲明第一項除請求撤銷訴願決定已審究之八十九年十二月十四日北市
    工建字第八九三五三四四０００號處分外，另請求撤銷八十九年九月七日北市工
    建字第八九三三五七六三００號、第0000000000號及八十九年十一月
    二十一日北市工建字第0000000000號等處分，惟該等處分並未遂行訴
    願程序，難謂其起訴為合法，亦應予駁回。至原告指摘前開八十九年九月七日北
    市工建字第八九三三五七六三００、第0000000000號書函（拆除通知
    單）並未合法送達，及前開八十九年九月七日北市工建字第八九三三五七六三０
    ０、第0000000000號及八十九年十一月二十一日北市工建字第八九三
    三六六六二００號等三書函（拆除通知單）並未記載不服行政處分之救濟方法、
    期間及受理機關等，違反行政程序法第九十六條規定云云，因原告於本件訴願書
    之開頭僅載明係「不服原處分機關八十九年十二月十四日北市工建字第八九三五
    三四四０００號書函所為行政處分，依法訴願事」，且其訴願理由只是在說明系
    爭建物並非違章建築，全無一語提及前開三份違建拆除通知單，足見本件原告係
    對該八十九年十二月十四日北市工建字第八九三五三四四０００號書函不服，提
    起訴願無訛，並無原告於其行政訴訟補充聲明暨理由狀中所述「於訴願書內誤（
    或漏）繕原處分文號」情事，訴願機關僅就該八十九年十二月十四日北市工建字
    第八九三五三四四０００號書函予以審酌，尚無不合，故原告所指前開三份違建
    拆除通知單之送達或記載有何瑕疵？有無九十年一月一日施行之行政程序法之適
    用？自無從於本件之行政救濟中加以審酌，而應於原告就前開三份違建拆除通知
    單另行提起訴願後，始得加以審酌，併此明。
五、依行政訴訟法第一百零七條第一項第十款、第一百零四條、民事訴訟法第九十五
    條、第七十八條，裁定如主文。
中　　華　　民　　國　　九十一　　　年　　　八　　　　月　　　　六　　　日
                                  臺北高等行政法院  第三庭
                                            審判長  法  官　姜素娥
      　　　　　　　　　　　　　　　　　　　　      法　官　陳國成
      　　　　　　　　　　　　　　　　　　　　      法　官　林文舟
右為正本係照原本作成。
如不服本裁定，應於送達後十日內向本院提出抗告狀（須按他造人數附繕本）。
                                                    書記官  林孟宗
中　　華　　民　　國　　九十一　　　年　　　八　　　　月　　　七　　日
